【裁判字號】    96,交訴,111
【裁判日期】    970201
【裁判案由】    公共危險等
【裁判全文】
臺灣板橋地方法院刑事判決             96年度交訴字第111號
公  訴  人  臺灣板橋地方法院檢察署檢察官
被      告  乙○○
                      樓
上列被告因公共危險等案件，經檢察官提起公訴（95年度偵字第
25653號），本院判決如下：
    主  文
乙○○因過失傷害人，處拘役伍拾日，如易科罰金，以新臺幣壹
仟元折算壹日，減為拘役貳拾伍日，如易科罰金，以新臺幣壹仟
元折算壹日；又駕駛動力交通工具肇事，致人受傷而逃逸，處有
期徒刑捌月，減為有期徒刑肆月，如易科罰金，以新臺幣壹仟元
折算壹日。
    事  實
一、乙○○於民國95年9 月9 日晚上9 時許，騎乘車號KVI-747
    號機車，沿臺北縣蘆洲市○○街由西向東往中正路方向行駛
    ，本應注意車前狀況，並隨時採取必要之安全措施，而當時
    天氣雖雨，但夜間有照明，為無缺陷、無障礙物、視距良好
    之路面等情況，並無不能注意之情事，竟疏未注意，於95年
    9 月9 日晚上9 時50分許，行經臺北縣蘆洲市○○街98號前
    ，未注意車前狀況，撞及前方行人甲○○，致甲○○因而受
    有下背挫傷之傷害。詎乙○○於騎車肇事致人受傷後，雖有
    停車察看，惟未依甲○○之請求送醫或代叫計程車，亦未待
    救護車或警察至現場處理，亦未將其姓名及聯絡方式告知甲
    ○○，即騎乘上開機車離開現場。嗣經路人記下車牌號碼提
    供甲○○後，循線查獲上情。
二、案經甲○○訴由臺北縣政府警察局蘆洲分局報告臺灣板橋地
    方法院檢察署檢察官偵查起訴。
    理  由
壹、證據能力有無之判斷：
    被告、辯護人及檢察官對於後述證據之證據能力均不爭執，
    依刑事訴訟法第159 條之5 規定，均有證據能力，合先敘明
    。
貳、實體方面：
一、訊之被告乙○○固坦承有於95年間購入上開機車，並辦理過
    戶等事實，惟矢口否認有何過失傷害及肇事逃逸之犯行，辯
    稱：伊是向永星車業公司內綽號「阿清」成年男子購入上開
    機車，但翌日就要伊子鐘國益將該機車牽回上開機車行還給
    「阿清」，只是沒有辦過戶給「阿清」而已，伊並未於前揭
    時地騎乘上開機車，自更無撞及告訴人甲○○云云。然查：
  (一)被告對其有於95年間購入上開機車，並辦理過戶，且迄未再
    辦理過戶他人等情坦承不諱（見偵查卷第55頁至第56頁、本
    院卷第19頁、第60頁），且經證人被告之子鐘國益於偵查及
    本院審理時證述在卷（見偵查卷第59頁、本院卷第57頁至第
    59頁），並有車號查詢重型機車車籍及車籍作業系統- 查詢
    認可資料各1 紙附卷可稽，堪信為真實。又被告如何於前揭
    時地騎乘上開車號KVI-747 機車自後方撞及被害人甲○○而
    受有如上開事實欄所示之傷害等情，已據證人即告訴人甲○
    ○於警詢及偵查中證述甚明（見偵查卷第6 頁至第7 頁、第
    31 頁 、第68頁），並有全民醫院診斷證明書、道路交通事
    故現場圖、道路交通事故調查報告表(一)、(二)各1 件在卷可稽
    。
  (二)被告雖辯稱伊於購入上開機車隔日即由伊子鐘國益將該機車
    返還予出售人「阿清」，所以前揭時地不是伊騎車撞傷告訴
    人云云，然依證人甲○○於警詢及偵查中所述：「…有一台
    機車從後面撞到我，我倒地後，對方雖然有下車問我，須不
    須要去醫院，我那時是叫對方幫我代叫一輛計程車，但對方
    卻離去後，沒有再回來了（計程車也沒有來），之後我見情
    況不對就報警了」、「（問：經警方調閱妳所提供之車號
    KVI-747 號之車主口卡片後，是否為事故當時妳所看到之駕
    駛人？）是」；「撞到我後面偏左，我往前趴下，他有先停
    下來看我發生什麼事我爬起問他是怎麼騎車的，他跟我對不
    起說他車子壞掉，我叫他帶我去看醫生，他說要帶我去他朋
    友那邊，我不要，我叫他去幫我叫計程車，他說要幫我叫，
    結果他就騎走了，之後就沒有回來，路旁有人幫我記車號
    KVI-747 光陽黑色，比我矮矮一點，黑黑的，我大概160 ，
    他說他住板橋」、「（經你當庭確認後，乙○○是否為撞你
    的人？）我確定是他沒有錯，只是他以前臉比較胖，現在比
    較瘦。他的口音都沒有變」等語（見偵查卷第6頁 、第7 頁
    、第31頁、第68頁），可知證人甲○○於前揭時地發生交通
    事故時，有與騎乘上開機車之人對話，是其指認即非無據。
    證人鐘國益固於偵查中及本院審理時證稱伊於被告購入上開
    機車隔日即將機車返還出售人「阿清」云云，然依證人鐘國
    益於偵查及本院審理時所述：「…因為我當保證人，有簽契
    約…我爸沒有去過戶給原來的老闆」；「我有簽一張本票，
    但是現在在阿清那邊，因為車子隔天就還給阿清，我們不需
    要付頭期款，所以本票也沒有拿回來」、「（問：你去牽車
    時，車子已登記在你父親名下？）是的」、「（問：你還車
    時，有無要求登記回去？）我還車時，把車子牽到車行旁邊
    ，阿清是私下賣的，他也不想讓車行知道他有賣。阿清有告
    訴我過戶的事，他會處理，但當時我父親有無把行照、駕照
    交給阿清我不清楚」等語（見偵查卷第59頁、本院卷第57頁
    、第58頁），再參以上開機車確係登記為被告所有一節，已
    如前述，而被告亦於本院審理時自承：「行照還在我這裡，
    並沒有交給阿清，我只有請我兒子把車子還給阿清，並沒有
    交付行照、駕照」等語（見本院卷第59頁），足徵被告購入
    上開機車時有簽約、出具本票及辦理過戶等完整程序，既然
    如此，則證人鐘國益證述其將上開機車返還「阿清」，竟未
    取回其所簽發之本票，且被告未辦理過戶予車行或「阿清」
    云云，顯違常理殊甚，是其證詞即無可採。告訴人指訴其於
    前揭時地遭被告自後方撞及受傷，堪信為真實，被告否認有
    於前揭時地騎乘上開機車撞及告訴人受傷云云，要無足取。
    至被告聲請傳喚證人永星車業公司負責人，以利傳喚綽號「
    阿清」男子到庭云云，然本件事證已明，本院認無再予傳喚
    之必要，附此敘明。
  (三)按「汽車行駛時，駕駛人應注意車前狀況及兩車併行之間隔
    ，並隨時採取必要之安全措施」，道路交通安全規則第94條
    第3 項定有明文。被告於上揭時地駕車本應注意上揭規定，
    而當時天氣雖雨，但夜間有照明，為無缺陷、無障礙物、視
    距良好之路面等情況，並無不能注意之情事，乃竟疏於注意
    ，致肇事而使告訴人甲○○受有前開傷害，其有過失，至為
    明顯。告訴人甲○○既因本件車禍受有前開傷害，則其傷害
    與被告之過失行為間顯有相當因果關係，被告自應負過失傷
    害之罪責。
  (四)依刑法第185 條之4 駕駛動力交通工具肇事致人受傷而逃逸
    罪之立法理由：「為維護交通安全，加強救護，減少被害人
    之死傷，促使駕駛人於肇事後，能對被害人即時救護，特增
    設本條，關於肇事致人死傷而逃逸之處罰規定」，可知如行
    為人於騎車肇事致人受傷後，即有對被害人施以及時救護之
    義務，行為人縱於肇事後未立即逃逸，而曾短暫停留於現場
    ，然若行為人未得被害人同意或對被害人施以及時救護或呼
    叫救護，即自行離去者，仍不能以其曾停車查看，而卸免其
    救護之義務。本件被害人甲○○因前開車禍事故受有傷害，
    已如前述，是被告於肇事後雖曾停車查看被害人，然卻未將
    被害人送醫診治或報警處理，逕自騎車離去，顯難認被告已
    履行其及時救護之義務。被告既經被害人要求代為呼叫計程
    車，竟置之不理即騎車離去，復未留下任何聯絡方式，足認
    被告應有肇事逃逸之犯意甚明。
  (五)綜上所述，被告所辯，顯係事後卸責之詞，無可採信。本件
    事證明確，被告犯行洵堪認定。
二、核被告所為，係犯刑法第185 條之4 之駕駛動力交通工具肇
    事，致人受傷而逃逸罪、刑法第284 條第1 項前段之過失傷
    害罪。被告所犯上開二罪間，犯意各別，行為互殊，應予分
    論併罰。爰審酌被告過失肇事而致人受傷後，雖有停車查看
    ，但竟置之不理，逕行騎車逃離現場，不顧被害人是否有立
    即施予救護之必要，圖以有停車查看，卸免其及時救護被害
    人之義務，罔顧被害人之身體安全，及犯後否認犯行，態度
    不佳，迄未與告訴人達成民事和解，彌補告訴人損害，惟念
    其先前並無受有期徒刑以上刑之宣告，有臺灣高等法院被告
    前案紀錄表1 件在卷足參，素行非差等一切情狀，分別量處
    如主文所示之刑。檢察官於本院審理時雖具體求刑1 年6 月
    （見本院卷第63頁），尚嫌過重，附此敘明。又中華民國九
    十六年罪犯減刑條例業經立法院制定，並業經總統於96 年7
    月4 日公布，自96年7 月16日起生效，本件被告犯罪時間係
    在96年4 月24日以前，合於上開減刑條例第2 條第1 項第3
    款之規定，且非同條例第3 條所定不得減刑之罪，是均併依
    上開減刑條例規定減其2 分之1 之刑，並均諭知易科罰金之
    折算標準。
據上論斷，應依刑事訴訟法第299 條第1 項前段、刑法第185 條
之4 、第284 條第1 項前段、第41條第1 項前段，刑法施行法第
1條 之1 第1 項、第2 項，中華民國九十六年罪犯減刑條例第2
條第1 項第3 款、第7 條、第9 條，判決如主文。
本案經檢察官顏世翠到庭執行職務。
中    華    民    國    97    年    2     月    1     日
                  交通法庭        審判長法  官  李麗珠
                                        法  官  許映鈞
                                        法  官  俞秀美
上列正本證明與原本無異。
如不服本判決，應於送達後十日內敘明上訴理由，向本院提出上
訴狀
                                        書記官  林政良
中    華    民    國    97    年    2     月    1     日
附錄本判決論罪科刑法條全文：
刑法第185條之4
駕駛動力交通工具肇事，致人死傷而逃逸者，處6 月以上5 年以
下有期徒刑。
刑法第284條
因過失傷害人者，處6 月以下有期徒刑、拘役或5 百元以下罰金
，致重傷者，處1 年以下有期徒刑、拘役或5 百元以下罰金。
從事業務之人，因業務上之過失傷害人者，處1 年以下有期徒刑
、拘役或1 千元以下罰金，致重傷者，處3 年以下有期徒刑、拘
役或2 千元以下罰金。


司法院資訊處製作；財團法人民間司法改革基金會備份。
